臺灣高等法院刑事裁定　　　　　　　 100年度交抗字第1058號
抗　告　人
即受處分人　周昱霖
上列抗告人因違反道路交通管理處罰條例案件，不服臺灣桃園地
方法院99年度交聲字第1736號，中華民國100年6月30日裁定（原
處分案號：桃監裁罰字第裁52-IA0000000號），提起抗告，本院
裁定如下：
    主  文
抗告駁回。
    理  由
一、原裁定意旨略以：抗告人即受處分人周昱霖於民國99年9 月
    22日22時32分許，駕駛車牌號碼LK-0465 號自用小客車行經
    彰化縣田中鎮○○路與東閔路口時，不遵守道路交通標線之
    指示（紅燈超越停止線），經彰化縣警察局交通警察隊員警
    填掣彰縣警交字第IA0000000 號舉發違反道路交通管理事件
    通知單逕行舉發，受處分人不服提出陳述，嗣經交通部公路
    總局新竹區監理所桃園監理站調查後，認受處分人上開違規
    行為明確，依道路交通管理處罰條例第60條第2項第3款之規
    定，裁處罰鍰新臺幣（下同）900 元，核無違誤，受處分人
    之異議為無理由，應予駁回等語。
二、抗告意旨略以：原裁定認抗告人應以該號誌燈斜向角度來判
    斷叉路號誌的遵循，然案發當時是晚間8 點，視線不良，抗
    告人只看到綠燈而無法判別其斜向角度，依其綠燈行走當然
    無故意及過失，況台灣的號誌燈設置於紅燈停止線左前方及
    右前方到處都是，該號誌燈之設置已錯誤引導許多用路人，
    懇請鈞院撤銷原裁定云云。
三、按汽車駕駛人，駕駛汽車不遵守道路交通標誌、標線、號誌
    之指示者，而本章各條無處罰之規定者，處900元以上1,800
    元以下罰鍰；又停止線，係用以指示行駛車輛停止之界限，
    車輛停止時，其前懸部分不得伸越該線；車輛面對圓形紅燈
    表示禁止通行，不得超越停止線或進入路口；行車管制號誌
    之佈設原則如左：一、行車管制號誌至少應有一燈面設於遠
    端左側，且距近端停止線十公尺以上。二、近端號誌應靠近
    停止線設置，道路交通管理處罰條例第60條第2項第3款及道
    路交通標誌標線號誌設置規則第170條第1項、第206條第5款
    第1目、第221條第1款、第2款分別定有明文。
四、經查：
  (一)本件抗告人有於上揭時、地，駕車行經燈光號誌管制之交岔
    路口，於紅燈時超越停止線之事實，有彰化縣警察局99年10
    月28日彰警交字第0990064417號函及違規查詢報表各1紙及
    採證照片2張等在卷可稽（原審卷第8、11、12頁），亦為抗
    告人所不否認，足認抗告人確係於燈光號誌呈現紅燈禁止直
    行時，將其所駕駛之上開車輛駛至超越停止線處等情無訛，
    堪以認定。
  (二)抗告意旨指稱該號誌設置錯誤引導用路人，且夜間光線黑暗
    無法判定斜向角度，其並無故意過失云云。惟觀諸舉發採證
    照片（見原審卷第12頁）可知，本件違規地點路口右側近端
    及左側遠端各設置有一座相同時相變化之行車管制號誌燈（
    即採證照片中標明之1號及2號顯示為紅燈之號誌），右側近
    端號誌靠近停止線設置，左側遠端燈號亦距近端停止線十公
    尺以上，符合上開道路交通標誌標線號誌設置規則，且均未
    有明顯之障礙物阻擋及遮蔽視線，其所設置之高度亦堪稱妥
    適，駕駛人駕車行經該處，只要稍加注意，當可清楚辨識其
    燈光變化。再參以抗告人自行提出之光碟片所附上開現場照
    片6張（見原審卷第26至27頁）亦顯示，抗告人若依照交通
    規則於紅燈時停於停止線前，縱無法看見設置近停止線之右
    側近端號誌燈，仍能清楚察覺左側遠端號誌燈；另抗告人所
    指當時遵循之右側遠端號誌燈，實係管制本件違規路口左側
    叉路之號誌燈，該號誌燈之設置方向並明顯斜向本件違規路
    口左側叉路，此由抗告人自行提出之上開光碟照片亦明顯可
    見，而本件舉發地點既有前述左右側遠近端號誌燈設置，自
    已足管制用路人行經上開路段之行止，抗告人辯稱該路段設
    置有瑕疵云云，顯與事實不符。又道路主管機關於法令授權
    範圍內，基於權責對於各項行政措施，包括道路設計、交通
    號誌、標誌、標線之設置、更動，為具體裁量、規劃，以求
    達成道路充分有效能利用、維持交通秩序、保障道路使用人
    往來便利與安全之行政目的，除有違背法令或明顯矛盾、錯
    誤，縱司法機關亦不得涉入此行政權核心領域。而民眾對於
    行政機關具體行政措施如有意見，自應循正當管道向行政機
    關反應，尤不得由民眾自行主觀認定是項措施是否合理。本
    件違規地點設置之燈光管制號誌，既無明顯之違法情事，抗
    告人尚不得以一己之判斷，逕認不當，並執為免除交通違規
    罰則之事由。
  (三)末按，行政罰法第7條第1項規定「違反行政法上義務之行為
    非出於故意或過失者，不予處罰。」故如行為人雖非故意，
    但出於過失，而違反行政法上義務，仍應予處罰。本件舉發
    地點有既有上述兩座遠近端之行車管制號誌燈清楚設置，縱
    如抗告人所辯無法看見右側近端燈號指示，即應觀察左側遠
    端燈號之顏色，抗告人領有駕駛執照，就前揭方法理應知之
    甚詳，再抗告人所辯誤信該停止線遠端右側之號誌燈，實與
    該違規路口停止線近端右側之號誌燈燈號相異（一紅燈一則
    為綠燈），且設置方向角度傾斜差異，實無可能同為管制上
    開舉發地點之燈號，抗告人行駛上開路段至到達停止線前只
    要稍加注意即能察覺，故縱認其所辯實屬，亦係因過失而違
    規，不能主張免罰。
  (四)綜上所述，原審法院以抗告人駕駛之上開車號汽車確有在前
    揭時地未遵未道路交通標線之指示，紅燈越線之違規行為，
    ，認原處分機關依道路交通管理處罰條例第60條第2項第3款
    之規定，裁處抗告人罰鍰900 元，經核並無不合。本件抗告
    人猶執陳詞以辯，指摘原裁定不當，為無理由，應予駁回。
五、據上論結，應依道路交通事件處理辦法第25條，刑事訴訟法
    第412條，裁定如主文。
中    華    民    國   100    年    8     月    24    日
                  刑事第二十一庭審判長法  官  周政達
                                      法  官  楊力進
                                      法  官  許永煌
以上正本證明與原本無異。
不得再抗告。
                                      書記官  林吟玲
中    華    民    國   100    年    8     月    25    日